【裁判字號】    98,易,1422
【裁判日期】    980727
【裁判案由】    妨害自由
【裁判全文】
臺灣臺北地方法院刑事判決              98年度易字第1422號
公  訴  人  臺灣臺北地方法院檢察署檢察官
被      告  甲○○
上列被告因妨害自由案件，經檢察官提起公訴（97年度偵字第26
237號），本院判決如下：
    主  文
甲○○無罪。
    理  由
一、公訴意旨略以：被告甲○○與丙○○及丁○○為叔姪關係，
    而丙○○與丁○○為姊妹。緣丙○○及丁○○於民國九十七
    年七月二日上午十時許，偕同房屋仲介業者及購屋者，欲至
    丁○○所有位於臺北市○○區○○街二二號四樓看屋，行抵
    該址三樓樓梯門口處，因上址四樓僅能自同址三樓進入，而
    上址三樓建物為甲○○所有，故央請甲○○讓其等入內。甲○○竟基於妨害丙○○及丁○○自由進入上址四樓房屋權利
    之犯意，將丙○○推至門外，並立即上鎖，以此強暴方式，
    使丙○○及丁○○均無法偕同房屋仲介業者與買家至上址四
    樓看屋，妨害丁○○與丙○○行使上揭權利，因認被告涉犯
    刑法第三百零四條第一項之強制罪嫌。
二、按犯罪事實應依證據認定之，無證據不得認定犯罪事實；又
    不能證明被告犯罪者，應諭知無罪之判決，刑事訴訟法第一
    百五十四條第二項、第三百零一條第一項分別定有明文。再
    按，刑事訴訟法上所謂認定犯罪事實之證據，係指足以認定
    被告確有犯罪行為之積極證據而言，如未能發現相當證據或
    證據不足以證明，自不能以推測或擬制之方法，以為裁判基
    礎。而刑事訴訟上證明之資料，無論其為直接或間接證據，
    均須達到通常一般之人均不致有所懷疑，而得確信其為真實
    之程度，始得據為有罪之認定，若關於被告是否犯罪之證明
    未能達此程度，而有合理懷疑之存在，致使無從形成有罪之
    確信，根據「罪證有疑，利於被告」之證據法則，即不得遽
    為不利被告之認定，復有最高法院二十九年上字第三一０五
    號、七十六年台上字第四九八六號判例可資參照。
三、本件公訴意旨認定被告甲○○涉有前開罪嫌，係以被告之供
    述、告訴人丙○○之指述、同案被告林王明子之供述、證人
    乙○○、戊○○、丁○○之證詞、台北市○○街二二號四樓
    房屋建物謄本等資料為其主要論據。訊據被告固承認有於前
    揭時、地將其三樓住處之門鎖鎖上，不讓告訴人丙○○進入
    之事實，惟堅詞否認有何強制罪犯行，辯稱：丙○○在三樓
    叫我開門，我不開門，她要帶人去四樓，四樓是我的所以我
    不讓她進去等語。經查：台北市○○街二二號三樓房屋登記
    為被告所有，同前號四樓房屋則登記為證人丁○○所有，有
    各該房屋之登記謄本各一份在卷可稽（偵查卷126、127頁）
    ，是被告與證人丁○○分別擁有前揭房屋之所有權，得以排
    除他人之干涉。雖被告抗辯該門牌四樓房屋應歸其所有，當
    初登記有誤才會登記到其兄林承德名下，嗣後林承德死亡，
    又繼承登記至丁○○名下云云，但被告之妹戊○○與被告之
    弟乙○○於本院審理時均到庭證稱四樓房屋應歸大哥林承德
    所有，且被告曾對證人丁○○等人提起所有權移轉登記之民
    事訴訟，請求證人丁○○等人將上揭門牌四樓之建物登記塗
    銷，回復為被告所有，然經本院以九十七年度店簡字第二一
    一九號判決被告敗訴，有宣示判決筆錄一紙存卷可參，是被
    告上開辯解，尚難採信。而前述門牌四樓房屋，並無對外獨
    立之出入口，一定要從三樓之樓梯進出乙節，復據證人戊○○、乙○○、丙○○、丁○○到庭證述明確，是該四樓房屋
    之所有權人為使用該房屋，勢必要借道三樓而影響到三樓所
    有權人之權利，此種情形類似民法上通行權之觀念，有通行
    權之人雖可通過他人之土地，通行地所有權人有忍受之義務
    ，但有通行權之人應對通行地所有權人為適當之補償方是。
    本案被告與證人丁○○等人就上開門牌三樓、四樓所有權之
    歸屬，固曾以民事訴訟確認釐清，但就四樓所有權人是否有
    通行三樓之權利，亦即三樓所有權人是否有忍受他人通行之
    義務，尚未以民事途徑確認此項私權之歸屬，自無法遽認四
    樓之所有權人丁○○有自由進出通行三樓之權利。而證人丙○○於案發當日欲帶仲介業者與看屋者從三樓進入四樓，卻
    為被告推阻，將證人丙○○等人鎖在門外等情，雖據證人丙○○、丁○○到庭證述詳盡。然被告主觀上既認上開門牌三
    樓房屋為其所有，為圓滿行使其所有權，並保障住家起居之
    安寧，其不願他人進入其屋內，當屬權利之合法行使。況證
    人丙○○並非四樓之所有權人，仲介業者或看屋之人與被告
    更無親戚之信任關係，證人丁○○亦稱當日並未先通知被告
    要帶仲介上去四樓，則被告更無讓四樓所有權人以外之人隨
    意進入三樓之義務。若謂被告阻擋他人進入家宅之舉構成強
    制罪，則被告似乎不論白天深夜，不管四樓所有權人係委託
    有無親誼之人進入，被告均有容忍之義務，此顯與被告擁有
    之所有權相互扞挌。綜上所述，在證人丁○○未以民事途徑
    確認其通行三樓之權利前，尚難認定其有該項權利，並認被
    告有忍受之義務，故被告阻擋證人丙○○進入三樓之舉，尚
    非妨害人行使權利之非法行為。此外，復查無其他積極證據
    足認被告有何強制罪之犯行，並使本院達到確信，揆諸前揭
    法條及說明，自應為被告無罪判決之諭知。
據上論斷，應依刑事訴訟法第三百零一條第一項，判決如主文。
本案經檢察官蔡彥守到庭執行職務。
中    華    民    國    98    年    7    月     27    日
                  刑事第十八庭     法  官  游士珺
上正本證明與原本無異。
如不服本判決應於收受送達後10日內向本院提出上訴書狀，並應
敘述具體理由；其未敘述上訴理由者，應於上訴期間屆滿後20日
內向本院補提理由書（均須按他造當事人之人數附繕本）「切勿
逕送上級法院」。告訴人或被害人如對於本判決不服者，應具備
理由請求檢察官上訴，其上訴期間之計算係以檢察官收受判決正
本之日期為準。
                                    書記官  林素霜
中    華    民    國    98    年    7     月    28    日


司法院資訊處製作；財團法人民間司法改革基金會備份。
